臺灣高等法院臺中分院民事判決　　　　 94年度上易字第327號
上　訴　人
即　原　告　丁○○
訴訟代理人　林殷世律師
被　上訴人　丙○○
被　　　告　甲○○
　　　　　　　　　　　（另案在台灣台中監獄執行中）
共　　　同
訴訟代理人　溫文昌律師
複　代理人　曹宗彝律師
上列當事人間清償借款事件，上訴人對於中華民國94年7月8日
臺灣臺中地方法院第一審判決（94年度訴字第947號），提起上
訴並為訴之追加，本院於94年10月25日言詞辯論終結，茲判決如
下：
    主  文
上訴駁回。
被告甲○○應給付上訴人新台幣肆拾伍萬元及自中華民國84年8
月21日起，至清償日止，按年息百分之五計算之利息。
第二審訴訟費用，由被告甲○○負擔二分之一，餘由上訴人負擔
。
    事實及理由
壹、程序方面：
　　按於第二審為訴之變更追加，非經他造同意，不得為之，但
  　第255條第1項第2款至第6款情形，不在此限，民事訴訟法第
    446條第1項但書定有明文。查本件上訴人於第一審起訴主張
    本件向其借款者實際上為被告甲○○夫妻2人，即由甲○○
    持被上訴人丙○○所簽發之支票向其借款，故先於原審起訴
    應由丙○○1人負全部清償責任，嗣於上訴後，以上開同一
    事實為依據，追加甲○○為共同被告，請求其2人應就上開
    借貸法律關係負連帶清償責任，再減縮為2人應共同負清償
    責任，其基礎事實均屬相同，因而為追加後再為減縮，均合
    於民事訴訟法第255條第1項第2、3款之規定，應予准許。
貳、實體方面：
一、上訴人主張：被告甲○○於民國（下同）83年12月10日持由
    其妻即被上訴人丙○○所簽發如附表一所示之支票三紙，共
    同向伊調借現金，經伊以電話向丙○○確認無訛後，當場交
    付新台幣（下同）90萬元予甲○○收受，詎屆期後，上開三
    紙支票均不能兌現，甲○○復以丙○○所簽發如附表二所示
    之支票乙紙換回上開三紙支票，惟系爭支票屆期仍不能兌現
    。被上訴人既以所簽發支票交由甲○○向伊借款，顯係由自
    己之行為表示以代理權授予他人，自應負授權人之責任，並
    共同負擔清償借款之責任，並自清償期屆至後負擔法定遲延
    利息責任等情，爰依借貸之法律關係，於原審先對丙○○起
    訴續於本院追加甲○○為被告，求為命被上訴人及追加被告
    應共同給付伊90萬元及自84年8月21日起，至清償日止，按
    年息百分之五加計遲延利息之判決（上訴人原訴請被上訴人
    與追加被告應連帶給付伊上開90萬元借款本息，嗣減縮如上
    ）。
二、被上訴人及追加被告甲○○則以：伊等否認有共同以附表一
    所示之支票三紙向上訴人借款90萬元之事實。因甲○○無法
    向銀行申領支票使用，故由丙○○名義申領支票後，悉數由
    甲○○保管使用，且甲○○簽發使用時，並無庸逐一徵取丙
    ○○之同意。本件附表一所示三紙支票，係甲○○代其妻舅
    等友人向上訴人借款時，交予上訴人以為共同擔保，同時借
    款之人則另簽發交付自己之支票予上訴人，以支付本息。因
    上訴人誤將該三紙支票軋進去，故以附表二之支票換回。實
    際委甲○○借款者均已付清所借本息，附表二保證之票則未
    據上訴人返還予甲○○。但其均未向銀行提示付款，益見該
    支票非借款之用，且丙○○提供支票予甲○○使用，要只應
    依票據文義負責而已，並無共同向上訴人借款之意思，且上
    訴人亦未打電話向之確認以取得同意主張丙○○應負授權人
    責任，殊屬無據等語，資為抗辯。
三、原審法院審理後，斟酌兩造之主張及攻擊防禦方法之結果，
    認上訴人主張被上訴人以系爭附表二之支票向其借款90萬元
    核屬不能證明，而為上訴人敗訴之判決，駁回上訴人在原審
    之訴。上訴人不服，提起上訴，並追加甲○○為被告及為請
    求之減縮，聲明求為判決：(一)原判決廢棄；(二)被上訴人及追
    加被告應共同給付伊90萬元及自84年8月21日起，至清償日
    止，按年息百分之五計算之利息；(三)第一審訴訟費用由被上
    訴人負擔，第二審訴訟費用由被上訴人及追加被告共同負擔
    。被上訴人及追加被告則答辯聲明求為判決駁回上訴人之上
    訴及追加之訴。
四、兩造不爭執之事項：
　　被告甲○○於83年12月間，交付由被上訴人所簽發如附表一
  　所示之支票三紙予上訴人，經上訴人提示退票後，甲○○再
    以被上訴人所簽發如附表二所示之支票乙紙換回上開三紙支
    票，其後上訴人亦未向銀行提示附表二所示之支票。
五、得心證之理由：
　(一)查本件主要爭點為被告甲○○是否與被上訴人共同以附表一
  　之三紙支票向上訴人調借現金90萬元，支票退票後，再以附
    表二之支票換回，被上訴人與被告是否應共同負清償上開借
    款之責任乙端。查被告甲○○對於其有交付金額合計為90萬
    元之支票予上訴人之事實並不爭執，而證諸證人戊○○在本
    院準備程序到庭所證上訴人於85年8月中旬某日在台中市○
    ○○街向甲○○催討上開90萬元時，確明確指稱該90萬元借
    款何時可還，甲○○亦不諱言為借款，僅以其手頭尚緊，須
    俟處理房產後始能清償請求上訴人予以寬限等語，暨證人乙
    ○○在本院準備程序到庭亦供稱上訴人於93年9月中在其所
    營泡沫紅茶店內向被告甲○○催討90萬元時，兩人均說該90
    萬元為借款無訛，即被告亦不諱言其當時曾說如上訴人視伊
    為朋友，則伊虧欠上訴人之錢必還，否則免談等語（以上分
    見本院卷第30-32頁，第45頁），足證上訴人主張被告甲○
    ○確於83年12月間以系爭三紙支票向其借款90萬元之事實為
    真實。被告甲○○雖以其係代友人向上訴人借款，另由友人
    簽發支票交付上訴人以付本息，附表之支票只供擔保之用，
    友人既已清償本息，該支票係應返還予伊而漏未返還等語置
    辯，惟為上訴人所否認。查被告甲○○於原審以證人身分到
    庭，係供稱伊係擬以系爭支票向上訴人借款，但上訴人未將
    借款交付予伊，亦未返還支票等語置辯，明顯與其在本院上
    開所辯歧異，前後所供，莫衷一是，彼此歧異矛盾，已難以
    採信。況依被告甲○○在本院所供，其出面向上訴人所借之
    90 萬元，乃已取得，僅以其友人已有自己清償該借款本息
    完畢置辯，益徵被告確有向上訴人取得90萬元借款無訛。被
    告甲○○雖以上開借款本息已經委其借款之友人清償完畢置
    辯，但此為上訴人所否認，被告就友人究為何人，究以何支
    票如何還清借款本息等項，亦皆不能舉證證明之，是此部分
    所辯亦無可取。
  (二)上訴人雖另稱：上開90萬元借款，係被上訴人與被告共同向
    伊所借，其二人自應共負清償之責云云，並舉原審之證人馮
    學誠、李和平為證，但皆為被上訴人及被告甲○○所否認。
    查被告甲○○乃因於銀行已無信用，無法申領支票，故由其
    妻即被上訴人名義向銀行申領附表所示之支票，專供被告使
    用乙節，已為被告供述甚明，並為上訴人就此事實不為爭執
    ，則被告甲○○所供其於使用該帳戶之支票時，乃無庸逐一
    請示被上訴人乙節，應屬可信。又附表一所示之三紙支票，
    並非連號，其間號碼並有相差500號以上者，被告以此辯稱
    該三紙支票並非同日交付上訴人乙節，亦合於情理，且證人
    馮學誠，李和平二人在原審就被告向上訴人取得金錢時既供
    稱同時在場，但就被告是否同時交付三紙支票予上訴人或被
    告當時有無交付支票予上訴人等項，則供述互有歧異，已難
    認其二人確在場耳聞目睹事實之經過，是二人所證上訴人當
    時曾打電話向被上訴人確認乙節，即難採信。按被上訴人申
    領支票，專供其配偶即被告甲○○使用，依票據文義，固應
    負責，惟被告以系爭支票為向上訴人借款之清償方法，被上
    訴人並不當然負共同借款人之責任。上訴人就被上訴人與之
    有上開借款之合意之主觀要件並不能舉證證明之，逕以被上
    訴人簽發交付該支票，即指其應負共同借款人之責任，殊屬
    無據。
六、按數人負同一債務者，其給付為可分者，除法律另有規定或
    契約另有訂定外，應各平均分擔之，民法第271條定有明文
    。又給付有確定期限者，債務人自期限屆滿時起，負遲延責
    任；遲延之債務，以支付金錢為標的者，債權人得請求依法
    定利率計算之遲延利息，為民法第229條第1項、第233條第1
    項前段所明定。查被告既有上開借款未還，依附表二所示支
    票顯示，其清償期為84年8月21日，但被上訴人則非共同借
    款之債務人，無庸共負清償責任，從而，上訴人以共同債務
    向被告及被上訴人請求，被告應平均分擔之，是上訴人於請
    求被告給付其45萬元及自84年8月21日起，至清償日止，按
    年息百分之五加計遲延利息予上訴人部分，為有理由，應予
    准許，請求被上訴人共同給付部分，則依法無據，不能准許
    。原審判決因而駁回上訴人對被上訴人之請求，依法並無不
    合，上訴意旨仍執陳詞，指摘原判決不當，聲明求予廢棄改
    判，為無理由，應予駁回。惟上訴人於本院追加命被告共同
    給付上開借款中45萬元本息部分，為有理由，爰由本院判命
    被告給付。
、據上論結，本件上訴為無理由，追加之訴為有理由，依民事
　　訴訟法第449條第1項、第78條、第79條，判決如主文。
中　　華　　民　　國　　94　　年　　11　　月　　8 　　日
                    民事第五庭審判長法　官  陳滿賢
                                    法　官  古金男
                                    法　官  朱  樑
以上正本係照原本作成。
兩造均不得上訴。
                                    書記官　陳俞豪
中　　華　　民　　國　　94　　年　　11　　月　　11　　日
                                        　　　　　　　Ｂ
附表一：
┌──┬────┬─────┬────┬──────┬───────┬──┐
│編號│ 發票日 │利息起算日│票據號碼│  付款銀行  │金額（新台幣）│備註│
├──┼────┼─────┼────┼──────┼───────┼──┤
│ １ │84.03.20│ 84.08.12 │BE17136 │遠東國際商業│  伍拾萬元整  │    │
│    │        │          │        │銀行台中分行│              │    │
├──┼────┼─────┼────┼──────┼───────┼──┤
│ ２ │84.03.20│ 84.08.12 │BE17652 │遠東國際商業│  貳拾萬元整  │    │
│    │        │          │        │銀行台中分行│              │    │
├──┼────┼─────┼────┼──────┼───────┼──┤
│ ３ │84.03.31│ 84.08.12 │BE17655 │遠東國際商業│  貳拾萬元整  │    │
│    │        │          │        │銀行台中分行│              │    │
└──┴────┴─────┴────┴──────┴───────┴──┘
　合計：　　　　　　　　　　　　　　　　　　　玖拾萬元整
附表二：
┌──┬────┬─────┬─────┬──────┬───────┬──┐
│編號│ 發票日 │利息起算日│ 票據號碼 │  付款銀行  │金額（新台幣）│備註│
├──┼────┼─────┼─────┼──────┼───────┼──┤
│ １ │84.08.21│ 84.08.21 │BE0000000 │遠東國際商業│  玖拾萬元整  │    │
│    │        │          │　        │銀行台中分行│              │    │
└──┴────┴─────┴─────┴──────┴───────┴──┘
